最　高　行　政　法　院　裁　定
　　　　　　　　　　　　　　　　　　 94年度裁字第02189號
上　訴　人　丙○○
訴訟代理人　甲○○
被 上訴 人　財政部臺北市國稅局
代　表　人　乙○○
上列當事人間因遺產稅事件，上訴人對於中華民國93年4月13日
臺北高等行政法院91年度訴字第3834號判決，提起上訴。本院裁
定如下：
　　主  文
上訴駁回。
上訴審訴訟費用由上訴人負擔。
　　理  由
一、按對於高等行政法院判決上訴，非以其違背法令為理由，不
    得為之，行政訴訟法第242條定有明文。是對於高等行政法
    院判決上訴，若未具體說明原判決違背何項法令、不適用或
    如何適用不當之具體情事，即非主張原判決違背法令以為上
    訴理由，其上訴不應准許。
二、本件上訴人之被繼承人葉祖灝於民國76年12月13日死亡，經
    臺灣臺北地方法院認其遺有繼承人丙○○即上訴人，且繼承
    人因身居大陸未能來台管理遺產，而依非訟事件法第79條規
    定，以77年繼字第401號民事裁定，選任財政部國有財產局
    為遺產管理人，該局於80年10月23日申報遺產稅（已逾期申
    報），經被上訴人核定遺產總額為新台幣（以下同）15,398
    ,322元，淨額為12,128,322元，應納稅額為2,435,896元，
    並因其漏報被繼承人名下之台北市○○區○○段2小段第239
    、240地號土地及臺北市○○路66巷37號5樓房屋（下稱系爭
    房地），乃依遺產及贈與稅法第45條規定，按所漏稅額560,
    613元處1倍罰鍰計560,613元。上訴人對原處分機關核定之
    應納稅額、利息、罰鍰等不服，主張本件繼承開始後，已由
    親屬會議選定葉祖源、葉祖詒及羅昌華等3人為遺產管理人
    ，臺灣臺北地方法院裁定選任財政部國有財產局之行為應屬
    無效，財政部國有財產局所為行為亦應自始無效，而上訴人
    於84年6月30日申報遺產時，已逾本件核課期間，原由遺產
    管理人（葉祖源等3人）於85年4月29日繳納之稅額、附加利
    息及罰鍰應予退還云云，申經復查結果，未獲變更，乃就罰
    鍰部分，提起訴願，案經財政部89年3月29日台財訴第00000
    00000號訴願決定將原處分（復查決定）撤銷，囑由被上訴
    人另為處分。被上訴人重為復查結果，仍未准變更，上訴人
    不服，提起訴願，遭決定駁回，提起行政訴訟，經原審判決
    駁回。
三、上訴意旨略謂：（一）原審判決理由係拷貝被上訴人答辯之
    內容，未加取捨。於法律適用過程中，未用演繹之邏輯方式
    ，其裁判為「不備理由」，甚為顯明。（二）證據之取捨及
    應否調查，法院於法定範圍內固有衡情認定之權，惟當事人
    所提出者，如係唯一之證據方法於證明事實有重大關係或與
    其他證據有互相表明之用者，則仍應予以調查，非可棄置不
    論。原審判決曾提及之系爭房地買賣之各種法律行為，包括
    土地登記薄、土地建築物買賣所有權移轉契約書及公證書等
    影本均為履約之物權行為，以及物權之移轉或設定為標的之
    負擔行為，即債權行為之買賣契約等等，被繼承人葉祖灝死
    亡後，已喪失權利能力及行為能力，如何成立有效之法律行
    為？因此被繼承人是否負有民法第348條第1項規定之移轉及
    交付財產之義務，上訴人得否依遺產及贈與稅法第17條第1
    項第9款主張被繼承人死亡前，未償之債務？更牽涉同法第
    45條所稱之「所漏稅額」，上述各情在在均與上訴人所負「
    以過失為責任要件」，而是否有違反法律上之義務而應受行
    政罰之行為及如何處罰，關聯密切；上訴人因身居大陸未能
    來台管理遺產，有關買賣交易之過程及詳細情形，更有查明
    之必要。原審不予調查，其涵攝過程實有違反證據法則之違
    法等語。
四、經核原審判決對本件之遺產管理人有漏報被繼承人所有系爭
    房地遺產之事實，業已說明明確，上訴理由謂其漏報遺產，
    並無過失，無非對原審認定事實及證據取捨之職權行使，指
    摘其為不當，並未具體表明原審判決違背何項法令、不適用
    或如何適用不當之具體情事，其上訴為不合法，應予駁回。
五、依行政訴訟法第249條第1項前段、第104條、民事訴訟法第
    95條、第78條，裁定如主文。
中　　華　　民　　國　　94　　年　　10　　月　　20　　日
                  第四庭審判長法  官　趙　永　康
                              法  官　鄭　淑　貞
                              法  官　黃　淑　玲
                              法  官　侯　東　昇
                              法  官　林  文  舟
以  上  正  本  證  明  與  原  本  無  異
中　　華　　民　　國　　94　　年　　10　　月　　20　　日
　　　　　　　　　　　　　　　書記官　莊　俊　亨
